臺灣高等法院刑事判決　　　　　　　　96年度上訴字第1639號
上　訴　人
即　被　告　甲○○
上列上訴人因違反毒品危害防制條例案件，不服臺灣板橋地方法
院95年度訴字第3753號，中華民國96年2月27日第一審判決（起
訴案號：臺灣板橋地方法院檢察署95年度毒偵字第7163號），提
起上訴，本院判決如下：
    主  文
上訴駁回。
    事  實
一、甲○○基於施用第一級、第二級毒品之犯意，於民國95年10
    月19日10時50分許為警採尿前回溯26小時內某時許（應扣除
    為警查獲後無施用可能之時間），在臺北縣樹林市○○街朋
    友住處，以將海洛因及甲基安非他命（起訴書誤載為安非他
    命）同時置放在吸食器內燒烤產生煙霧之方式，施用第一、
    二級毒品一次。嗣於95年10月18日16時許，為警在臺北縣土
    城市○○路○段282號「簡愛汽車旅館」510室內查獲。
二、案經臺北縣政府警察局移送臺灣板橋地方法院檢察署檢察官
    偵查起訴。
    理  由
一、按施用毒品經觀察、勒戒或強制戒治執行完畢釋放後，5年
    內再犯毒品危害防制條例第10條之施用毒品罪者，檢察官應
    依法追訴，毒品危害防制條例第23條第2項定有明文。被告
    甲○○前因施用第二級毒品，經原審以92年度毒聲字第1095
    號裁定送觀察、勒戒後，認無繼續施用毒品之傾向，於92年
    9月3日執行完畢出所，並由臺灣板橋地方法院檢察署檢察官
    於同年10月15日，以92年度毒偵緝字第374號為不起訴處分
    確定；復因施用第二級毒品，經同署檢察官於93年6月11日
    以93年度毒偵字第2552號聲請簡易判決處刑後，由原審於同
    年6月30日以93年度簡字第2855號判處有期徒刑3月，並於同
    年8月2日確定，於94年1月11日易科罰金執行完畢；再因施
    用第一、二級毒品，經原審於95年4月28日以94年訴字第209
    1號判處應執行有期徒刑1年，並經本院於同年12月29日以95
    上訴字第2513號判決駁回上訴確定，有本院被告前案紀錄表
    在卷可參，詎被告5年內猶未戒除毒癮，復施用第一、二級
    毒品，自應由檢察官依法追訴，核先敘明。。
二、上訴人即被告甲○○於審判期日經傳未到庭，據其於原審中
    之供述，對於上揭事實坦承不諱（見原審卷第24頁、第29頁
    ），復有臺灣檢驗科技股份有限公司95年11月1日濫用藥物
    尿液檢驗報告附卷可稽（見偵查卷第74頁）。按海洛因經注
    射或吸入人體後，約百分之80於24小時內自尿中排出，一般
    而言，尿液中能否驗出嗎啡陽性反應與其投與量、投與途徑
    、採尿時間、個人體質及檢測方法之靈敏度有關，國外曾有
    文獻報導注射6毫克之海洛因鹽酸鹽，其代謝物嗎啡之平均
    可檢出時限約為26小時，業經行政院衛生署藥物食品檢驗局
    於81年9月8日以藥檢壹字第8114885號函述綦詳。再按行政
    院國軍退除役官兵輔導委員會臺北榮民總醫院83年3月1日
    北總內字第135號函略稱，以氣相層析質譜儀分析法做確認
    ，不會有假陽性反應（即會有服用安非他命或嗎啡以外的藥
    ，但尿液中卻出現安非他命或嗎啡反應之情形），亦即任何
    在初步篩檢中得到陽性反應者，應以氣相層析質譜儀分析法
    做最後確認，故司法判決上，應以氣相層析質譜儀之結果作
    為依據。又按人體施用甲基安非他命後，其主要代謝物中，
    未改變型態之甲基安非他命占施用劑量達百分之43，安非他
    命則約為百分之5；人體若係施用安非他命後，主要代謝物
    中則有未改變型態之安非他命，但無甲基安非他命，經法務
    部調查局以93年5月4日調科壹字第09362413980號函釋明在
    案，足見人體若施用安非他命，其尿液代謝物不可能出現甲
    基安非他命，惟人體若施用甲基安非他命，其尿液代謝物除
    主要有甲基安非他命外，亦可能有少量之安非他命。本案被
    告之尿液除呈現少量之安非他命陽性反應外，主要係呈現甲
    基安非他命之陽性反應，依上開函示，被告應係施用甲基安
    非他命至明。被告之尿液經以氣相層析質譜儀分析法檢驗，
    既係呈鴉片類及安非他命類陽性反應，顯見被告應有在前揭
    犯罪時間施用第一級毒品海洛因及第二級毒品甲基安非他命
    之行為甚明，則被告自白核與事實相符，應堪採信。至被告
    雖坦承將海洛因及甲基安非他命同時置放在吸食器內燒烤吸
    食（見原審卷第24頁），然一度就施用時間泛稱在為警查獲
    前幾天（見原審卷第23頁）或稱係於95年10月15日施用海洛
    因（見偵查卷第12頁），然海洛因由尿液可檢出之期間既為
    26小時，足見被告係在95年10月18日10時50分許為警查獲採
    尿前回溯26小時內某時許（應扣除95年10月18日16時許為警
    查獲後無施用可能之時間），同時施用第一、二級毒品。綜
    上所述，本件被告施用第一級毒品海洛因及第二級毒品甲基
    安非他命，事證明確，犯行堪予認定。
三、核被告所為，係犯毒品危害防制條例第10條第1項之施用第
    一級毒品罪及同條第2項之施用第二級毒品罪。其施用第一
    、二級毒品前持有毒品之低度行為，應分別為其施用各該等
    毒品之高度行為所吸收，均不另論罪。被告同時施用第一、
    二級毒品，係以一行為觸犯上開二罪名，為想像競合犯，應
    從一重之施用第一級毒品罪論處。公訴意旨雖認應分論併罰
    ，惟並無積極證據證明被告係分別施用第一、二級毒品，是
    公訴意旨容有誤會，應予敘明。被告前因施用第二級毒品，
    經原審於93年6月30日以93年度簡字第2855號判處有期徒刑3
    月，並於同年8月2日確定，於94年1月11日易科罰金執行完
    畢，有本院被告前案紀錄表可稽，茲於5年內故意再犯有期
    徒刑以上之本罪，不論依修正前之刑法第47條，或修正後之
    刑法第47條第1項之規定，均構成累犯，對被告而言並無有
    利或不利之情形，自不生新舊法比較之問題，應逕依現行刑
    法第47條第1項，論以累犯，並加重其刑（最高法院95年度
    第21次刑事庭會議決議參照）。
四、原審本同上之見解，適用毒品危害防制條例第10條第1項、
    第2項，刑法第11條前段、第55條、第47條第1項，並審酌被
    告不能戒除毒癮，再次漠視法令禁制而犯本罪，惟其施用毒
    品所生危害，實以自戕身心健康為主，對於他人生命、身體
    、財產等法益，尚無明顯而重大之實害，暨犯罪後坦承犯行
    之態度等一切情狀，以累犯量處有期徒刑1年。核其認事用
    法，俱無不合，量刑亦甚妥適。被告未具理由提起上訴，為
    無理由，應予駁回。
五、被告經合法傳喚，無正當理由不到庭，爰不待其陳述逕行判
    決。
據上論斷，應依刑事訴訟法第368條、第371條，判決如主文。
本案經檢察官曾忠己到庭執行職務。
中　　華　　民　　國　　96　　年　　6 　　月　　7 　　日
　　　　　　　　　刑事第十九庭審判長法　官  尤豐彥
　　　　　　　　　　　　　　　　    法　官  黃金富
　　　　　　　 　 　　　　　　　　　法　官  魏新國
以上正本證明與原本無異。
如不服本判決，應於收受送達後十日內向本院提出上訴書狀，其
未敘述上訴之理由者並得於提起上訴後十日內向本院補提理由書
（均須按他造當事人之人數附繕本）。
                                    書記官  陳玉珍
中　　華　　民　　國　　96　　年　　6 　　月　　7 　　日
附錄：本案論罪科刑法條全文
毒品危害防制條例第10條
施用第一級毒品者，處六月以上五年以下有期徒刑。
施用第二級毒品者，處三年以下有期徒刑。
